臺灣臺南地方法院刑事判決　　　　　　　95年度訴緝字第80號
公　訴　人　臺灣台南地方法院檢察署檢察官
被　　　告　甲○○
上列被告因偽造文書等案件，經檢察官提起公訴（八十九年度偵
字第一四一三六號），被告就被訴事實為有罪之陳述，本院合議
庭裁定由受命法官獨任進行簡式審判程序，判決如下：
    主  文
甲○○共同連續行使偽造私文書，足以生損害於公眾及他人，處
有期徒刑壹年肆月，偽造之台新銀行卡號 0000-0000-0000-0000
號信用卡壹張、偽造之花旗銀行卡號 0000-0000-0000-0000號信
用卡壹張、變造之「丁○○」國民身分證其上甲○○相片壹張及
如附表編號壹、所示簽帳單上偽造之「丁○○」署押均沒收。
    事  實
一、甲○○因無業，經由中華日報上之廣告訊息而與真實姓名年
    籍不詳綽號「源仔」之成年男子取得聯繫後，雙方於民國八
    十九年十二月四日在臺南市棒球場附近約定地點見面，二人
    並共同基於意圖為自己不法所有而以偽卡刷卡詐取財物之概
    括犯意聯絡，約定由甲○○前往臺南縣市不特定商店盜刷購
    物，除購得物品須交予「源仔」外，每刷滿新臺幣（下同）
    一萬元，「源仔」即支付其八百五十元作為酬勞，甲○○並
    交其本人相片給「源仔」供變造身分證使用，二人復於同年
    月九日，在臺南市棒球場與健康路附近，由「源仔」提供偽
    造之丁○○台新銀行卡號 0000-0000-0000-0000號信用卡、
    花旗銀行卡號 0000-0000-0000-0000號信用卡及已換貼成甲
    ○○相片之變造丁○○國民身分證各一張給甲○○，並由甲
    ○○在該二張偽造之信用卡背面持有人簽名欄，冒簽「丁○
    ○」之署押各乙枚，用以表示「丁○○」為持卡人之用意證
    明，足生損害於戶政機關核發身分證之正確性及丁○○之權
    益。二人再連續於附表所示之時間（起訴書誤載為八十九年
    十二月九日起），推由甲○○進入如附表所示被害商家，持
    該二張偽造之信用卡，向如附表所示被害商家服務人員佯稱
    係實際持卡人，欲購物消費云云，並於簽帳單上偽簽「丁○
    ○」之署名，用以證明所消費之金額，並同意按所示之全部
    金額付款予發卡銀行，致如附表所示被害商家服務人員陷於
    錯誤，如數交付附表所示金額之商品而得手，足生損害於附
    表所示之被害商家、實際發卡銀行及「丁○○」（其各該次
    盜刷時間、地點、金額、簽帳單上偽造之署押均詳如附表所
    示）。嗣於八十九年十二月十三日二十一時四十五分許，甲
    ○○在臺南市○○路○段一００號三商百貨公司內購買七千
    八百七十五元（起訴書誤載為七千一百元）之化妝品後，持
    上開偽造之台新銀行信用卡刷卡時，為該公司服務人員乙○
    ○識破而未得逞，甲○○再改持另張偽造之花旗銀行信用卡
    刷卡付帳時，旋為據報到場之警方當場查獲，並扣得前開偽
    造之信用卡二張及變造身分證一張。
二、案經臺南市警察局第二分局報請臺灣台南地方法院檢察署檢
    察官偵查起訴。
    理  由
一、本件係經被告甲○○於本院當庭表示認罪，而以簡式審判程
    序加以審理，此有本院九十五年十月二十四日準備程序筆錄
    附卷足憑，則依據刑事訴訟法第二百七十三條之二、同法第
    一百五十九條第二項之規定，本件不適用傳聞法則有關限制
    證據能力之相關規定，合先敘明。
二、上揭事實，業據被告甲○○迭於警、偵訊於本院審理中坦承
    不諱，核與證人乙○○於警訊時指述之情節相符，並有內政
    部警政署刑事警察局九十五年十一月二十四日刑鑑字第0950
    169341號鑑定書、財團法人聯合信用卡處理中心九十五年十
    月二十六日（95）聯卡會計字第0950600398號函檢附之如附
    表所示偽造之「丁○○」簽名簽帳單影本及交易明細等附卷
    可稽，且有如事實欄所示之物扣案可資佐證，本件事證明確
    ，被告犯行堪以認定。
三、刑法新舊法比較：
  (一)刑法第二條部分：按行為後法律有變更者，適用行為時之法
    律。但行為後之法律有利於行為人者，適用最有利於行為人
    之法律，刑法第二條第一項定有明文。本件被告行為後，刑
    法總則編於九十四年二月二日大幅修正公布後，並於九十五
    年七月一日正式施行，而刑法第二條第一項固修正為：「行
    為後法律有變更者，適用行為時之法律，但行為後之法律有
    利於行為人者，適用最有利於行為人之法律」，此乃為與刑
    法第一條罪刑法定主義相互契合，而貫徹法律禁止溯及既往
    原則，係規範行為後法律變更所生新舊法律比較適用之準據
    法，故刑法第二條第一項雖經修正，但因屬適用法律之準據
    法，本身即無所謂比較新舊法之問題，應一律適用裁判時之
    修正施行後刑法第二條之規定以決定適用之刑罰法律，合先
    說明。且按本次法律變更，比較時應就罪刑有關之共犯、未
    遂犯、想像競合犯、牽連犯、連續犯、結合犯，以及累犯加
    重、自首減輕暨其他法定加減原因（如身分加減）與加減例
    等一切情形，綜其全部罪刑之結果而為比較（最高法院九十
    五年五月二十三日九十五年度第八次刑庭會議決議參照）。
  (二)共同正犯部分：修正前刑法第二十八條規定：「二人以上共
    同實施犯罪行為者，皆為正犯」，修正後刑法第二十八條規
    定：「二人以上共同實行犯罪行為者，皆為正犯」，即修正
    後之刑法剔除完全未參與犯罪相關行為之實行的「陰謀共同
    正犯」及「預備共同正犯」，顯已影響行為人刑罰之法律效
    果，自屬法律有變更，爰依修正後刑法第二條第一項規定比
    較新舊法，而修正前刑法第二十八條規定，並無不利於被告
    之情形，故應適用修正前刑法第二十八條之規定。
  (三)連續犯部分：被告行為後，刑法第五十六條連續犯之規定，
    業於九十四年一月七日修正公布刪除，並於九十五年七月一
    日施行，則被告之犯行，因行為後新法業已刪除連續犯之規
    定，此刪除雖非犯罪構成要件或刑度之變更，但因多次犯行
    是否可依連續犯規定論以一罪或應予數罪併罰，顯已影響行
    為人刑罰之法律效果，自屬法律有變更，依修正施行後刑法
    第二條第一項規定，比較新、舊法結果，依新法為數罪併罰
    時較為不利，仍應適用較有利於被告之行為時法律即舊法論
    以連續犯（最高法院九十五年第八次刑事庭會議決議參照）
    。
  (四)牽連犯部分：查被告行為後，九十四年一月七日修正公布之
    刑法，自九十五年七月一日施行，修正後之刑法刪除第五十
    五條關於牽連犯之規定。本件被告所犯變造特種文書、行使
    偽造準私文書、行使偽造私文書、詐欺取財等罪具有牽連犯
    之關係，依修正前即行為時之規定，應從一重之罪處斷；依
    修正後之刑法既已刪除牽連犯之規定，則所犯上述各罪應依
    數罪併罰之規定分論併罰。比較新舊法之規定，修正後之規
    定並非較有利於被告，依刑法第二條第一項之規定，應適用
    行為時之法律，即適用修正前刑法第五十五條牽連犯之規定
    予以處斷。
  (五)刑法施行法第一條之一部分：被告行為後，刑法施行法增訂
    第一條之一業於九十五年六月十四日公布，並於同年七月一
    日施行；該條規定：「中華民國九十四年一月七日刑法修正
    施行後，刑法分則編所定罰金之貨幣單位為新臺幣。九十四
    年一月七日刑法修正時，刑法分則編未修正之條文定有罰金
    者，自九十四年一月七日刑法修正施行後，就其所定數額提
    高為三十倍。但七十二年六月二十六日至九十四年一月七日
    新增或修正之條文，就其所定數額提高為三倍。」考其立法
    理由，係為因應九十四年二月二日修正公布、九十五年七月
    一日施行之刑法施行後，依刑法總則第三十三條第五款規定
    ，罰金貨幣單位已改為新臺幣，故刑法分則編各罪所定罰金
    之貨幣單位，自應配合上開規定修正，使罰金數額趨於一致
    ，避免衍生新舊法比較適用問題，以緩和實務適用法律之衝
    擊，於不變動罰金數額之前提下，而為制定（此前揭條文立
    法意旨可資參照），則適用前揭條文之結果，僅貨幣單位由
    銀元改為新臺幣，其罰金數額實與修正前刑法適用罰金罰鍰
    提高標準條例第一條之結果相同，對於被告而言並無所謂利
    或不利之問題，非屬法律刑罰之變更，無庸就新舊法比較適
    用，而應逕予適用新增訂刑法施行法第一條之一規定。
  (六)第三十八條部分：而刑法第三十八條第一項第三款於九十四
    年二月二日刑法修正時，雖另增列因犯罪所生之物得沒收之
    規定，然核與本件憑以沒收之刑法第三十八條第一項第二款
    無關，不生新舊法比較問題，亦併此敘明。
四、按信用卡係將發卡銀行專用識別號印製於卡上，並以卡上之
    電腦磁帶記載持卡人安全密碼（內碼），足以為表示持卡人
    為發卡銀行之會員用意證明，屬刑法第二百二十條第二項規
    定之以文書論之準私文書。又在偽造之信用卡上冒簽他人名
    義為持卡人，足以表示為持卡人之用意證明，自足生損害於
    他人，自屬偽造刑法第二百二十條第一項、第二百十條之準
    私文書，苟其持以行使，即屬構成同法第二百十六條、第二
    百二十條第一項、第二百十條之行使偽造準私文書罪（最高
    法院九十二年度台上字第二三四四號判決參照）。惟被告行
    為後，刑法增定第二百零一條之一第二項有關行使偽造信用
    卡之處罰規定，並於九十年六月二十日公布施行，該條項規
    定：「行使前項偽造、變造之信用卡、金融卡、儲值卡或其
    他相類作為簽帳、提款、轉帳或支付工具之電磁紀錄物，或
    意圖供行使之用，而收受或交付於人者，處五年以下有期徒
    刑，得併科三萬元以下罰金」，其與刑法第二百十條偽造私
    文書之規定新舊法比較結果，修正後之規定並非較有利於被
    告，依刑法第二條第一項之規定，應適用行為時之法律，即
    適用刑法第二百十條之規定予以處斷。再者，以信用卡為交
    易工具之交易行為，不論特約商店所使用之簽帳單係一式三
    聯或一式二聯，持卡人在特約商店已填妥交易標的及金額等
    應記載事項之簽帳單上簽名，即係表示持卡人承認有此交易
    行為之意思，該簽帳單之每一聯，自均屬有關權利義務證明
    之私文書，不因其用途不同而有異（最高法院八十九年度台
    上字第五八二０號判決可資參考）。
五、故核被告甲○○所為，係犯刑法第二百十二條之變造特種文
    書罪；同法第二百十六條、第二百二十條第一項、第二百十
    條之行使偽造準私文書罪（於偽造之信用卡背面持有人簽名
    欄，冒簽「丁○○」署押並行使部分，起訴書贅引刑法第二
    百十七條第一項）；同法第二百十六條、第二百十條之行使
    偽造私文書罪（於特約商店簽帳單上偽造「丁○○」署押並
    行使部分）；同法第三百三十九條第一項之詐欺取財既遂罪
    ；同法第三百三十九條第三項、第一項之詐欺取財未遂罪（
    被查獲該次部分）。公訴人就被告所犯變造特種文書部分，
    於起訴法條雖未論及，惟起訴事實已記載明確，且屬修正前
    牽連犯之裁判上一罪關係，另公訴人起訴之事實雖未敘及被
    告如附表所示詐欺取財既遂犯行部分，然該部分事實與公訴
    人起訴詐欺取財未遂之犯罪事實，既具修正前連續犯裁判上
    一罪關係，亦為起訴效力所及，自均在本院審理論究範圍。
    被告與綽號「源仔」者彼此間，就上開各罪均有犯意聯絡及
    行為分擔，皆為共同正犯。被告於信用卡簽名欄上、簽帳單
    上偽造署押行為，為偽造準私文書及私文書之部份行為；偽
    造準私文書及私文書後復持以行使，偽造之低度行為，應為
    行使之高度行為所吸收，均不另論罪。被告先後多次行使偽
    造之準私文書、私文書、詐欺取財犯行，均各時間緊接，觸
    犯構成要件相同之罪名，顯均係各基於一個概括犯意為之，
    應各依修正前刑法第五十六條連續犯之規定論以一罪，並均
    依法加重其刑。其所犯變造特種文書、行使偽造準私文書、
    行使偽造私文書、詐欺取財罪間，有方法與結果之牽連關係
    ，應依修正前刑法第五十五條後段牽連犯規定，從一重依行
    使偽造私文書罪處斷。爰審酌被告正值壯年，竟不思循正當
    途徑獲取財物，反以行使偽造信用卡消費方式牟取財物，對
    信用卡之交易功能及經濟秩序所生危害非輕，惟其於審理中
    尚能坦承犯行，頗有悔意，犯後態度尚稱良好等一切情狀，
    量處如主文所示之刑，以資懲儆。又扣案偽造之台新銀行卡
    號0000-0000-0000-0000號信用卡、偽造之花旗銀行卡號000
    0-0000-0000-0000號信用卡各一張、變造之「丁○○」國民
    身分證其上被告甲○○相片一張，分別為共犯「源仔」及被
    告所有供犯罪所用之物，均應依刑法第三十八條第一項第二
    款之規定宣告沒收。另如附表編號一、三所示簽帳單上偽造
    之「丁○○」署押，不問屬於何人所有均應刑法第二百十九
    條之規定沒收。至於如附表編號二、四所示之簽帳單因已逾
    保存期限致財團法人聯合信用卡處理中心無從提供，顯然業
    已滅失，為免將來執行困難，爰不為沒收之諭知，又偽造信
    用卡上偽簽之署押，既已構成該信用卡之一部，本院既已對
    該二張信用卡依法諭知沒收，自應隨同該信用卡一併沒收，
    而無對其單獨再宣告沒收之必要，均併此敘明。
據上論斷，應依刑事訴訟法第二百七十三條之一第一項、第二百
九十九條第一項前段，刑法修正前第二十八條、修正前第五十六
條、第二百十二條、第二百十六條、第二百十條、第二百二十條
第一項、第三百三十九條第一項、第三項、修正前第五十五條後
段、第二百十九條、第三十八條第一項第二款，刑法施行法第一
條之一第一項、第二項前段，判決如主文。
本案經檢察官丙○○到庭執行職務。
中　　華　　民　　國　　96　　年　　1　　月　  16 　　日
　　　　　　　　　刑事第六庭    法　官　張瑛宗
以上正本證明與原本無異。
如不服本判決，應於判決送達後10日內，向本院提出上訴狀（應附
繕本）。
　　　　　　　　　　　　　　　　書記官　方秀貞
中　　華　　民　　國　　96　　年　　1　　月　  16 　　日
附表
　┌──┬─────┬───────┬────────┬─────────┐
　│編號│被害商家　│時　　　　　間│使用之偽造信用卡│消費金額（新臺幣）│
  │    │　        │              │                │及簽帳單上偽造之署│
  │    │          │              │                │押（均一式三聯）  │
　├──┼─────┼───────┼────────┼─────────┤
　│一　│華歌爾佳倫│89年12月13日  │   台新銀行     │13860元           │
　│　　│專賣店    │　　　　　　　│　              │「丁○○」之署押各│
  │    │　　　　　│              │　              │一枚　            │
　├──┼─────┼───────┼────────┼─────────┤
　│二  │菁安醫療器│89年12月13日  │   台新銀行     │4600元            │
　│　  │材行      │　　　　　　　│                │簽帳單業已滅失    │
　├──┼─────┼───────┼────────┼─────────┤
　│三　│俏比精品  │89年12月13日  │   花旗銀行     │11650元           │
　│　　│　　　　　│　　　　　　　│　　　          │「丁○○」之署押各│
  │    │          │              │                │一枚　            │
　├──┼─────┼───────┼────────┼─────────┤
　│四  │寶雅國際（│89年12月13日  │   花旗銀行     │8685元            │
　│　  │股）東寧店│　　　　　　　│　　            │簽帳單業已滅失    │
　└──┴─────┴───────┴────────┴─────────┘
附錄本案論罪科刑法條
刑法第212條（偽造變造特種文書罪）
偽造、變造護照、旅券、免許證、特許證及關於品行、能力服務
或其他相類之證書、介紹書，足以生損害於公眾或他人者，處1
年以下有期徒刑、拘役或3百元以下罰金。
刑法第216條（行使偽造變造或登載不實之文書罪）
行使第 210 條至第 215 條之文書者，依偽造、變造文書或登載
不實事項或使登載不實事項之規定處斷。
刑法第210條（偽造變造私文書罪）
偽造、變造私文書，足以生損害於公眾或他人者，處 5 年以下有
期徒刑。
刑法第339條（普通詐欺罪）
意圖為自己或第三人不法之所有，以詐術使人將本人或第三人之
物交付者，處5年以下有期徒刑、拘役或科或併科1千元以下罰金
。
以前項方法得財產上不法之利益或使第三人得之者，亦同。
前二項之未遂犯罰之。
